臺灣高等法院花蓮分院刑事裁定　　　　　　九十一年度抗字第三四號
　　抗　告　人
　　即受處分人　甲○○
右抗告人因違反組織犯罪防制條例案件，不服臺灣花蓮地方法院中華民國九十一年六
月五日（九十一年度聲字第二七九號）所為准予執行強制工作之裁定，提起抗告，本
院裁定如左：
    主  文
原裁定撤銷。
    理  由
一按保安處分，自應執行之日起經過三年未執行者，非得法院許可不得執行之，刑法
  第九十九條定有明文，上開法條之規定，為組織犯罪防制條例所適用（參照同條例
  第一條第二項）；本件抗告人前因違反組織犯罪防制條例案件，經本院判處有期徒
  刑一年六月，並應於刑之執行完畢或赦免後令入勞動場所強制工作三年確定，檢察
  官以抗告人因受通緝已超過三年尚未執行強制工作而依刑法第九十九條規定聲請原
  法院裁定准予執行，原法院裁定略謂抗告人因押折抵刑期期滿而無庸執行有期徒
  刑，本件保安處分因抗告人潛逃而未能開始執行，非緣於執行機關之怠惰，其並未
  入監執行，無從觀察其危險性己消滅，因而認有再予執行保安處分之必要，而裁定
  准予執行保安處分等語，固非全然無見，然查：刑法第九十九條規定，保安處分不
  採絕對時效主義而採相對時效主義，係因保安處分之所以須有彈性，其空間意義（
  社會的）重於時間意義（自然的）之故，從而法院在衡量經過三年未執行有無再予
  執行之必要，須考量在此期間內，受處分人是否已知改悔向善，而非考量其所宣告
  之徒刑係押折抵抑或實際刑之執行，更非必須考量保安處分是否因執行機關之怠
  惰而未開始執行，在未有任何證據足以證明受處分人並未改悔自新之場合，要難以
  受處分人未入監執行即推論其對社會之危險性尚未消滅而遽予准許執行，參酌檢肅
  流氓條例之感訓處分同屬保安處分之一種，其應執行而超過三年未執行者，治安法
  庭亦應就原移送機關所檢具之事證，審查受感訓處分人已否改悔向上，以為認定有
  無仍予執行必要之依據（見法院辦理檢肅流氓條例案件應行注意事項第二十三項）
  之同一法理，本件尤應具體就抗告人於應執行保安處分之日起迄今有何事證足以證
  明抗告人仍冥頑如故予以審酌，乃原審未審酌此情狀，遽以抗告人未入監執行及經
  通緝未到案為由裁定准許執行強制工作之處分，經核自難以昭折服，抗告意旨指摘
  原裁定不當，為有理由，爰撤銷原裁定，發回原法院另為適法之裁定。
二依刑事訴訟法第四百十三條前段裁定如主文。
中      華      民      國     九十一     年     七     月    十九    日
                                    審判長法官  謝  志  揚
                                          法官  賴  淳  良
                                          法官  蔣  有  木
右正本證明與原本無異。
本件不得再抗告。
                                        書記官  陳  有  信
中      華      民      國     九十一     年     七     月   二十二   日
